臺灣士林地方法院交通事件裁定　　　 100年度交聲字第1023號
原處分機關　臺北市交通事件裁決所
異　議　人
即受處分人　林祖蔚
上列異議人即受處分人因違反道路交通管理處罰條例案件，對於
臺北市交通事件裁決所民國100 年11月2 日所為處分（原處分案
號：北市裁罰字第裁22-A00EF3285號）聲明異議，本院裁定如下
：
    主  文
異議駁回。
    理  由
一按汽車駕駛人，行經有燈光號誌管制之交岔路口闖紅燈者，處
  新臺幣1,800 元以上5,400 元以下罰鍰，並記違規點數3 點，
  道路交通管理處罰條例第53條第1 項、第63條第1 項第3 款亦
  分別定有明文。
二原處分意旨略以：異議人即受處分人林祖蔚騎乘車號996-EPV
  號重型機車（下稱系爭機車），於民國100 年9 月7 日上午11
  時33分許，在設有燈光號誌管制之中山北路6 段2 巷與忠誠路
  1 段交岔路口（下稱系爭交岔路口）闖紅燈，經員警當場舉發
  「駕車行經有燈光號誌管制之交岔路口闖紅燈」，爰依道路交
  通管理處罰條例第53條第1 項規定，處罰鍰新臺幣（下同）1,
  800 元，並依同條例第63條第1 項第3 款（原處分漏未記載第
  3 款）規定記違規點數3 點。
三異議意旨略以：受處分人於上開時間，騎乘系爭機車行經系爭
  交岔路口，見最近之紅綠燈號誌為黃燈，乃慢速通過，無闖紅
  燈之違規行為，且舉發員警態度惡劣，原處分應予撤銷云云。
四經查：
(一)證人即舉發本件違規之員警顏焌岳證稱：伊於上開時間，騎乘
  警用機車在系爭交岔路口南往北方向停等紅燈，當伊行進方向
  之號誌燈變為綠燈，系爭交岔路口東往西方向已有4 、5 部車
  輛在停等紅燈，約2 秒左右，伊即見受處分人由東往西超越停
  止線闖紅燈穿越系爭交岔路口，伊見受處分人闖紅燈後，立即
  左轉跟追受處分人至中山北路6 段與忠誠路1 段交岔路口攔停
  受處分人開單舉發，系爭交岔路口東往西方向與南往北方向之
  號誌為相對，故伊行向為綠燈時，受處分人行向必為紅燈等語
  （本院卷第19頁背面、第20頁），並提出現場圖1 紙（本院卷
  第22頁，下稱系爭現場圖）。受處分人於本院調查時亦自陳：
  伊將進入系爭交岔路口時，有瞥見系爭現場圖中所示「燈號位
  置1 」之號誌為黃燈，然後通過等語（見本院卷第19頁）。而
  由系爭現場圖所示「燈號位置1 」係位於受處分人行向之停止
  線上方位置，是受處分人於瞥見「燈號位置1 」時，其機車位
  置顯然還在系爭交岔路口之停止線前方，尚未進入系爭交岔路
  口甚明。受處分人又供稱：伊係像騎腳踏車慢慢通過系爭交岔
  路口等語（見本院卷第19頁筆錄）。故由受處分人自己所供述
  之前後脈絡觀之，其既然於停止線看到「燈號位置1 」是黃燈
  後，仍然慢速進入系爭交岔路口，則其通過停止線時，自有高
  度可能「燈號位置1 」號誌已經轉為紅燈，僅因受處分人最後
  瞥見之燈號為黃燈，然經過停止線時，因為「燈號位置1 」在
  其上方，未能再次確認燈號變換，故誤以為進入系爭交岔路口
  時，其行向燈號為黃燈，甚為顯然。由此足見，證人顏焌岳所
  目睹之違規事實，自有高度可信。
(二)而證人顏焌岳僅係適巧行經該處執行公務之員警，與受處分人
  互不相識，並無怨隙，衡情應無冒犯偽證罪，而誣指受處分人
  違規之虞，且其所證之基本事實，與受處分人供述之說詞並相
  吻合，可見其舉發事實並無顯然錯誤。而道路交通管理處罰條
  例第7 條之2 等規定既容許員警得以當場所見事實攔停舉發或
  逕行舉發，即係立法者考量交通違規事件發生往往係在瞬間或
  係由交通勤務警察執行勤務時，恰巧目睹之違規情事，事實上
  不便立刻以攝影、錄影器材取證之情形所在多有，且該等違規
  事實由人之感官即可充分判定，非必以科學儀器始能偵測得知
  （相對於此，超速、或酒醉駕車等人之感官不當然即可判定之
  違規行為，則規定於同條第1 項第6 款需科學儀器採證始能逕
  行舉發），為達其維護交通秩序、安全之行政目的，故特別立
  法賦予勤務警察得當機處分之權限。是員警之舉發事實於訴訟
  上，倘經審查其舉發基礎事實本身，並無明顯之錯誤，或毫無
  事實根據，自應賦予相當之公信力，而應予以推定真正，故本
  於此等法理，本件自應認員警之現場目擊舉發，應有公信力，
  而可採信（換言之，法院原則上只需審查員警究竟有無看錯違
  規事實之虞，而不必嚴格審查其信用度）。甚者，參以系爭現
  場圖可知，員警目視位置之視線，與受處分人行向之停止線平
  行，正如同於賽跑者終點拉一條線觀察賽跑者一般，違規與否
  員警自能清楚看見，而無錯看之虞，本件舉發事實，應明確可
  認。
(三)況且，圓形黃燈用以警告車輛駕駛人及行人，表示紅色燈號即
  將顯示，屆時將失去通行路權，道路交通標誌標線號誌設置規
  則第206 條第4 款定有明文。故交通管制號誌黃燈之意義本為
  ：未進入路口之車輛，自應停止於停止線前，不應再進入路口
  ，通過停止線進入路口之車輛應快速通過。受處分人既自承於
  停止線前已見及號誌轉為黃燈，本應做準備停車之準備，竟不
  此之圖，仍率爾決定通過路口，自然已經製造了違規之風險，
  則依經驗法則分配舉證責任，自應由受處分人自行反證推翻員
  警目視之事實，始屬公平。然受處分人並無由反面立證，自不
  得僅憑其空言否認違規，遽行推翻原處分機關之認定。
(四)受處分人雖辯稱其行經系爭路口時燈號為黃燈並非紅燈云云。
  然查，受處分人於停止線前見號誌燈轉為黃燈，仍慢速進入系
  爭交岔路口，已如上述。則其如何能肯定通過停止線時，其行
  向號誌仍能維持黃燈，而不會轉為紅燈？顯屬可疑。再者，其
  於本院訊問時，陳稱：其係慢速通過。然於其聲明異議狀內又
  載稱：其係看到黃燈，快快通過云云，前後說詞不一，更可見
  其空言否認違規，難認有何信用性之可言。凡此種種，均使本
  院確信受處分人前開所辯，應屬事後卸責之詞，不足採信。
(五)至於員警舉發過程之態度乙節，尚與本案受處分人是否違規，
  應否裁罰無關。其若確有違規之情事，並不能因受處分人不認
  同舉發員警之執法方式而使原有之違規行為合法化，至於其執
  法方式是否不當應由其主管或上級機關另行勸導、訓練。是縱
  令受處分人所稱員警態度惡劣屬實，要與認定本案違規事實係
  屬二事，附此敘明。
五綜上所述，受處分人於上開時地違規闖紅燈，事證明確，堪以
  認定。原處分為上開裁罰，核無違誤，本件異議為無理由，應
  予駁回。
據上論斷，依道路交通事件處理辦法第18條，裁定如主文。
中    華    民    國    100   年    12    月    7     日
                    交通法庭法  官  王沛雷
以上正本證明與原本無異
如不服本裁定應於送達後5日內向本院提出抗告狀
                            書記官  林志忠
中    華    民    國   100    年    12    月    8     日